臺灣高等法院臺中分院刑事判決
111年度上訴字第759號

上  訴  人  
即  被  告  莊智翔


選任辯護人  陳宏毅律師
            董書岳律師
上列上訴人因毒品危害防制條例案件，不服臺灣臺中地方法院11
0年度訴字第1593號中華民國110年12月30日第一審判決（起訴案
號：臺灣臺中地方檢察署110年度偵字第22403號），提起上訴，
本院判決如下：
    主  文
上訴駁回。
    犯罪事實
一、莊智翔明知甲基安非他命屬毒品危害防制條例列管之第二級
    毒品，依法不得非法販賣、持有，因見販賣毒品有利可圖，竟
    基於意圖營利，販賣第二級毒品甲基安非他命之犯意，於民
    國110年7月7日13時30分前之某時許，在通訊軟體Grindr聊
    天室，以暱稱「Hi可（ㄅㄤ）30」之帳號，向不特定人暗示兜
    售甲基安非他命，適經臺中市政府警察局霧峰分局員警於11
    0年7月7日13時30分許，執行網路巡邏時，發現上開帳號，
    乃佯裝買家與之聯繫，並以通訊軟體Grindr、LINE（帳號「
    Schwarzoliver」）達成以新臺幣（下同）11,000元購買甲
    基安非他命4克之協議，並相約於同日17時許，在臺中市○里
    區○○路000號之「印象西湖汽車旅館」301號房進行交易。嗣
    於同日17時許，莊智翔依約前往上開地點，欲交付上開甲基
    安非他命與喬裝買家之員警時，經員警當場表明身分並以現
    行犯逮捕而未遂，當場扣得如附表所示之物，而查悉上情。
二、案經臺中市政府警察局霧峰分局報告臺灣臺中地方檢察署檢
    察官偵查起訴。
    理    由
壹、證據能力部分
一、按被告以外之人於審判外之言詞或書面陳述，除法律有規定
    者外，不得作為證據，刑事訴訟法第159條固定有明文，惟
    被告以外之人於審判外之陳述，雖不符同法第159條之1至之
    4規定，而經當事人於審判程序同意作為證據，法院審酌該
    言詞陳述或書面陳述作成時之情況，認為適當者，亦得為證
    據；又當事人、代理人或辯護人於法院調查證據時，知有第
    159條第1項不得為證據之情形，而未於言詞辯論終結前聲明
    異議者，視為有前項之同意，同法第159條之5亦定有明文。
    經查，本案判決所引用之供述證據（含言詞及書面陳述），
    被告莊智翔及辯護人於原審準備程序及本院準備程序時表示
    均同意有證據能力等語（見原審卷第44頁；本院卷第102頁
    ），且檢察官、被告及辯護人於原審及本院審理中調查證據
    時，亦均未於言詞辯論終結前聲明異議（見原審卷第59至61
    頁；本院卷第157至159頁），又本院審認上開證據作成時之
    情況，應無違法取證或不當情事，與本案待證事實間復具有
    相當之關聯性，以之作為證據應屬適當，依刑事訴訟法第15
    9條之5規定，自有證據能力。
二、關於非供述證據之物證，或以科學、機械之方式，對於當時
    狀況所為忠實且正確之記錄，性質上並非供述證據，均應無
    傳聞法則規定之適用；如該非供述證據非出於違法取得，並
    已依法踐行調查程序，即不能謂無證據能力（最高法院97年
    度台上字第1401號、97年度台上字第6153號、97年度台上字
    第3854號等判決要旨參照）。本案判決以下引用之非供述證
    據，固無刑事訴訟法第159條第1項規定傳聞法則之適用，然
    經本院於審理時依法踐行調查證據程序，與本案待證事實具
    有自然之關聯性，且無證據證明係公務員違法取得之物，依
    法自得作為證據。
貳、認定犯罪事實所憑之證據及理由
一、訊據上訴人即被告（下稱被告）莊智翔對於上開犯罪事實，
    業據其於警詢、偵查、原審準備程序及審理、本院準備程序
    及審理時均坦承不諱（見110偵22403卷第22至30、107至109
    頁；原審卷第43、63頁；本院卷第97至98、160至161頁），
    並有110年7月8日員警職務報告書（見同上偵卷第17至18頁
    ）、臺中市政府警察局霧峰分局扣押筆錄、扣押物品目錄表
    、扣押物品收據（見同上偵卷第43至57頁）、遺失認領保管
    單（見同上偵卷第59頁）、喬裝買家之員警使用之現金照片
    （見同上偵卷第63頁）、Grindr帳號暨對話內容截圖（見同
    上偵卷第65至75頁）、LINE帳號暨對話內容截圖（見同上偵
    卷第77至81頁）、現場暨扣押物品照片（見同上偵卷第83至
    87頁）及衛生福利部草屯療養院110年7月21日草療鑑字第11
    00700191號鑑驗書（見同上偵卷第123至125頁）等在卷可稽
    ，並有扣案如附表編號1至3所示之物可資佐證，足認被告之
    上開任意性自白核與事實相符，堪以採信。
二、被告於警詢及原審準備程序中均供稱：我販賣毒品1包賺1,0
    00元，用以償還債務等語（見同上偵卷第26頁；原審卷第43
    頁）。足徵被告就本案販賣第二級毒品甲基安非他命之犯行
    ，確有從中賺取價差而牟利之意圖，主觀上確實係基於意圖
    營利而為販賣毒品之犯意無訛。
三、刑事偵查技術上所謂之「釣魚偵查」，係指對於原已犯罪或
    具有犯罪故意之人，以設計引誘之方式，使其暴露犯罪事證
    ，而加以逮捕或偵辦而言，此純屬偵查犯罪技巧之範疇，並
    未違反憲法對於基本人權之保障，且於公共利益之維護有其
    必要性存在。又「釣魚」之情形，因毒品買者為協助警察辦
    案佯稱購買，而將販賣者誘出以求人贓俱獲，因其無實際買
    受之真意，且在警察監視之下伺機逮捕，事實上亦不能真正
    完成買賣，則該次行為，僅能論以販賣未遂（最高法院100
    年度台上字第4498號判決意旨參照）。觀諸被告係先在社群
    軟體Grindr聊天室，以暱稱「Hi可（ㄅㄤ）30」之帳號，向不
    特定人暗示兜售甲基安非他命，經員警實施誘捕偵查，先喬
    裝買家與之聯繫，並以Grindr、LINE等通訊軟體約定以11,0
    00元向被告購買甲基安非他命4克後，再於犯罪事實一所示
    時點，依約前往交易地點，佯與被告進行交易而查獲，且當
    場扣得如附表編號1所示之毒品等情，足認被告原本即具有
    意圖營利而販賣第二級毒品甲基安非他命之犯意甚顯，僅因
    喬裝買家之員警實際上無買受毒品之真意，實際上未能完成
    毒品交易而未遂。
四、綜上所述，本案事證業臻明確，被告上開犯行堪以認定，應
    依法論科。
參、論罪科刑
一、按甲基安非他命係毒品危害防制條例第2條第2項第2款所列
    管之第二級毒品，依法不得販賣、持有。核被告所為，係犯
    毒品危害防制條例第4條第6項、第2項之販賣第二級毒品未
    遂罪。被告為販賣而持有第二級毒品甲基安非他命之低度行
    為，應為販賣第二級毒品未遂之高度行為所吸收，不另論罪
    。
二、刑之減輕
　㈠被告雖已著手於販賣第二級毒品行為之實行，惟因喬裝買家
    之員警自始並無向被告購毒真意而未得逞，為未遂犯，爰依
    刑法第25條第2項規定，減輕其刑。
  ㈡被告就本案販賣第二級毒品未遂之犯行，於警詢、偵查、原
    審準備程序及審理、本院準備程序及審理時均自白不諱，已
    如前述，自應依毒品危害防制條例第17條第2項之規定減輕
    其刑，並依法遞減輕之。
  ㈢被告因本案為警查獲後，於110年7月8日警詢時供稱：我毒品
    來源為債主，我共向債主買過2至3次，扣案的甲基安非他命
    ，是我於110年6月中旬以快3萬元的價格向債主購買大約16
    公克的甲基安非他命，是債主以郵寄超商的方式給我，我不
    知道債主的真實姓名及年籍資料，我都是以Grindr軟體跟他
    聯絡的（見110偵22403卷第27、28頁），而其於本案後復因
    毒品案為警查獲（由臺灣臺中地方法院110年度訴字第1907
    號案件審理判決，下稱另案），被告辯護人具狀表示被告於
    該另案110年8月10日警詢時供稱：我在6月中旬凌晨4點左右
    ，我看達達的Grindr顯示在臺中，我就問他有沒有，他說有
    ，我就在安順旅館以1萬7千元跟達達購買半台（17.5公克）
    的甲基安非他命，達達就是指認犯罪嫌疑人紀錄表編號5的
    黃偉哲（見本院卷第23頁）。被告雖供稱其本次販毒來源與
    該另案毒品來源均為達達即黃偉哲，然於另案審理期間，承
    審法官已就被告有無符合供出毒品來源因而查獲一節向檢警
    單位函查，經臺中市政府警察局豐原分局偵查隊偵查佐黄彥
    閔以職務報告表示：被告於調查筆錄供述渠毒品來源係向○○
    ○（因偵查不公開，未予記載姓名）購得，並製作指認犯罪
    嫌疑人紀錄表，被告指稱3次向○○○購買毒品之時間，均無監
    視器影像可佐證是否屬實，且被告為警方查獲後，均未主動
    與警方聯繫，警方亦聯繫不到被告，故○○○是否為被告毒品
    來源之上手，僅單一指認，無其他積極事證（見本院卷第11
    3頁），臺灣臺中地方檢察署亦於另案以111年1月18日中檢
    謀始110偵25948字第1119006133號函覆稱未因被告之供述而
    查獲毒品上手（見本院卷第105頁）。被告提起上訴後，本
    院依被告及其辯護人之聲請再次函查結果，臺灣臺中地方檢
    察署111年4月11日中檢謀始110偵22403字第1119037172號、
    臺中市政府警察局霧峰分局111年4月6日中市警霧分偵字第1
    110014462號、豐原分局111年5月2日中市警豐分偵字第1110
    018792號均函覆稱：本案並未因被告之供述而查獲黃偉哲等
    情，則有各該函文在卷（見本院卷第91、115、121頁）可按
    ，被告辯護人雖聲請向豐原分局偵查佐魏銘儀、蕭景明查明
    上情，惟蕭景明業已調職至員林分局，魏銘儀則表示其所承
    辦的案件中沒有聽過被告，且其所查獲的黃偉哲是詐欺車手
    並非毒品案件，此有本院公務電話查詢紀錄表在卷（見本院
    卷第123頁）可參，足見依檢警機關偵查結果，尚未有因被
    告供述毒品來源為黃偉哲因而查獲之情形。況且，依被告於
    本院所供稱：我在本案前共向黃偉哲購買3次甲基安非他命
    ，第1次是110年6月中旬，在臺中市○○區○○○○街00號安順旅
    館買的，1萬7千元買10公克，當時有另外一個人在場，但我
    不知道是誰，當場銀貨兩訖，一手交錢一手交貨；第2次是7
     月16日也是買10公克，一樣1 萬7 千元，在我之前的租屋
    處北屯區瀋陽路三段138號交易，也是一手交錢一手交貨，
    只有我跟黃偉哲在場；第3次是8 月4 日買17.5公克，2 萬7
     千元，在北區精武路338 號日租套房，在場有黃偉哲跟他
    男朋友及我，也是一手交錢，一手交貨，他男朋友有看到我
    們交易的過程。（為何記得7月及8月特定日期，為何僅記得
    6月中旬？）因為6 月隔比較久，手機刪掉了，沒有記得時
    間，不記得。7月及8 月因警察有問過，我有看過我手機的
    紀錄（見本院卷第99頁），足見被告記憶其在110年6月中旬
    是第1次向黃偉哲購買毒品，至於同年7月16日及8月4日則因
    警察有問過，其有看過其手機的紀錄，故能記憶各該特定日
    期。亦可見本案被告供述其向黃偉哲於110年6月中旬購買毒
    品之證據僅有其個人指述，尚未有其他證據可以證明，此由
    被告及辯護人於本院準備程序時供述：（110年6月中旬向黃
    偉哲購買毒品之證據為何？）被告答：沒有。我有請調安順
    旅館監視器，但警察說調不到了。辯護人答：同被告所述（
    見本院卷第103頁）可明，足見被告供述其本案毒品來源為
    黃偉哲一情，僅有被告單一指訴，並無其他人證、書證、物
    證等補強證據可資佐證，是以，縱其有供出毒品來源為黃偉
    哲一節，仍未有積極事證足以證明黃偉哲確有於110年6月中
    旬販毒與被告之犯罪事實，而此亦非屬「警方非不能調查，
    本屬調查之怠惰」之情形，自無從僅憑被告有供出黃偉哲年
    籍並指認相片，遽認其提供之證據相當充足，而可為其已符
    合毒品危害防制條例第17條第1項供出毒品來源因而查獲之
    規定，被告辯護人此部分見解容屬有誤（見本院卷第101頁
    ），自無從援引上開規定予以減輕其刑。
  ㈣復按刑之量定，為求個案裁判之妥當性，法律固賦予法院裁
    量權，但此項裁量權之行使，除應依刑法第57條規定，審酌
    行為人及其行為等一切情狀，為整體之評價，並應顧及比例
    原則及平等原則，使罪刑均衡，輕重得宜，以契合社會之法
    律感情。又刑法第59條規定犯罪之情狀可憫恕者，得酌量減
    輕其刑，所謂「犯罪之情狀」，與同法第57條規定科刑時應
    審酌之一切情狀，並非有截然不同之領域，於裁判上酌減其
    刑時，應就犯罪一切情狀（包括第57條所列舉之10款事項）
    ，予以全盤考量，審酌其犯罪有無可憫恕之事由，即有無特
    殊之原因與環境，在客觀上足以引起一般同情，以及宣告法
    定最低度刑，是否猶嫌過重等等，以為判斷。查被告販賣毒
    品，擴大毒害，危害社會治安至深且巨，而其所犯毒品危害
    防制條例第4條第2項販賣第二級毒品罪之法定刑為「無期徒
    刑或10年以上有期徒刑，得併科新臺幣1千5百萬元以下罰金
    」，其本案係販賣毒品未遂，亦有偵審中自白規定之適用，
    則依2次遞減輕其刑後，被告本案法定最低刑度僅有期徒刑2
    年6月，與其本案販賣毒品犯行相較，尚無引起一般人之同
    情而有情堪憫恕之情形，是以，本院認並無刑法第59條規定
    之適用。
　㈤綜上，被告本案符合刑法第25條第2項、毒品危害防制條例第
    17條第2項等數個減輕其刑之規定，依刑法第25條第2項、毒
    品危害防制條例第17條第2項遞減輕之。
肆、本院之判斷
　　原審認被告本案犯罪事證明確，適用毒品危害防制條例第4
    條第6項、第2項、第17條第2項、第18條第1項前段、第19條
    第1項、刑法第11條、第25條第2項等規定，並以行為人之責
    任為基礎，審酌「毒品對社會秩序及國民健康危害至深且鉅
    ，嚴重影響社會治安，製造、運輸、販賣等行為情節尤重，
    更應嚴加非難，被告正值青壯，竟不思以正途獲取財物，其
    明知毒品對人體健康戕害甚鉅，為牟取利益，無視國家杜絕
    毒品犯罪之禁令，率爾販賣毒品予他人，肇生他人毒品之來
    源，戕害國民身心健康，並有滋生其他犯罪之可能；兼衡被
    告犯後始終均坦承犯行，態度尚可；暨其自陳之教育程度、
    就業及收入情形、家庭生活及經濟狀況（詳見本院卷第64頁
    ），再考以其本案犯罪動機、目的、手段、犯罪所生之危害
    、所獲利益及前科素行」等一切情狀，量處如原審判決主文
    所示之刑。暨認：「㈠扣案如附表編號1所示之物，經送請衛
    生福利部草屯療養院鑑定結果，均檢出第二級毒品甲基安非
    他命成分，有前揭衛生福利部草屯療養院110年7月21日草療
    鑑字第1100700191號鑑驗書在卷可參，且其中2包為被告本
    案所販賣之第二級毒品，其餘則皆為販賣所賸餘之情，業據
    被告於本院準備程序時供承明確（見本院卷第43頁），均應
    依毒品危害防制條例第18條第1項前段規定，宣告沒收銷燬
    之；又用以包裹上開毒品之包裝袋，因與其內之毒品顯難析
    離，自應併予沒收銷燬之；至於鑑驗耗用之部分，因已滅失
    而不復存在，故不另為沒收銷燬之諭知。㈡扣案如附表編號2
    所示之磅秤1臺，係被告所有，供其確認本案販賣毒品之重
    量使用；扣案如附表編號3所示之行動電話1支，亦為被告所
    有，供本案販毒聯絡之用，均據被告供認在卷（見本院卷第
    43頁），均應依毒品條例第19條第1項規定，宣告沒收。㈢扣
    案如附表編號4、5、7所示之物，被告供稱係供己施用毒品
    使用，另扣案如附表編號6所示之現金5,200元則為其所從事
    旅館業工作之薪資，雖均為被告所有，但均與本案無關等語
    ，業據被告於警、偵及本院準備程序時所陳明（見110偵224
    03卷第24頁、第109頁，本院卷第43頁），復無證據證明上
    開扣案物與本案有直接關聯，本院自均不予宣告沒收。㈣如
    附表編號8所示之現金，乃員警所有於佯裝本案購毒之用，
    並非被告所有之物，亦經發還給該員警領回，有該認領保管
    單可憑，業如前述，是本院自不得宣告沒收，附此說明。」
    經核所為認事用法均無違誤，量刑亦屬妥適。被告上訴意旨
    雖以其業已供出毒品來源為黃偉哲，請求依毒品危害防制條
    例第17條第1項規定減輕其刑，暨其辯護人請求再依刑法第5
    9條規定酌量減輕其刑，指摘原審判決不當。惟本案均無上
    開法條規定之適用，已如前述，茲不再贅述，故被告此部分
    上訴為無理由，其辯護人所請亦難採取。再者，被告本案所
    犯販賣第二級毒品未遂罪，經依未遂犯、偵審中自白規定均
    遞減輕刑度後，最低法定本刑僅有期徒刑2年6月，原審僅判
    處有期徒刑2年7月，僅高出法定最低本刑1月而已，已屬極
    偏低度之量刑，此外，被告上訴本院及於本院審理過程中並
    未再提出任何事證足證原審量刑有何過重之情形，上訴意旨
    再以請求從輕量刑，亦無所據。是以，被告提起本件上訴為
    無理由，應予駁回。
據上論斷，應依刑事訴訟法第368條，判決如主文。
本案經檢察官王宜璇提起公訴，檢察官林綉惠到庭執行職務。
中    華    民    國   111    年   6     月    16     日
            刑事第九庭  審判長法　官　紀　文  勝
                              法　官　紀  佳  良
                              法　官　賴  妙  雲       
以上正本證明與原本無異。
如不服本判決應於收受送達後20日內向本院提出上訴書狀，其未
敘述上訴之理由者，並得於提起上訴後20日內向本院補提理由書
（均須按他造當事人之人數附繕本）「切勿逕送上級法院」。因
疫情而遲誤不變期間，得向法院聲請回復原狀。

                              書記官  林  玉  惠 
　　　　　　　　　　　　　　　 
中　　華　　民　　國　　111 　年　　6 　　月　　16　　日
【附錄本案論罪科刑法條】
毒品危害防制條例第4條第2項
製造、運輸、販賣第二級毒品者，處無期徒刑或10年以上有期徒
刑，得併科新臺幣1千5百萬元以下罰金。


附表：
編號 物品名稱及數量 備註 1 晶體7包（含包裝袋7只） 衛生福利部草屯療養院110年7月21日草療鑑字第1100700191號鑑驗書（110偵22403卷第123至125頁） ⑴檢體編號：B0000000   送驗淨重：1.7622公克   驗餘淨重：1.7582公克   檢出結果：第二級毒品甲基安非他命 ⑵檢體編號：B0000000   送驗淨重：1.8068公克   驗餘淨重：1.7987公克   檢出結果：第二級毒品甲基安非他命 ⑶檢體編號：B0000000   送驗淨重：1.9868公克   驗餘淨重：1.9826公克   檢出結果：第二級毒品甲基安非他命 ⑷檢體編號：B0000000   送驗淨重：3.6807公克   驗餘淨重：3.6741公克   檢出結果：第二級毒品甲基安非他命　 ⑸檢體編號：B0000000   送驗淨重：0.8190公克   驗餘淨重：0.8108公克   檢出結果：第二級毒品甲基安非他命　 ⑹檢體編號：B0000000   送驗淨重：1.0387公克   驗餘淨重：1.0314公克   檢出結果：第二級毒品甲基安非他命 ⑺檢體編號：B0000000   送驗淨重：0.7589公克   驗餘淨重：0.7522公克   檢出結果：第二級毒品甲基安非他命 ⑻備考：檢出甲基安非他命，驗前總淨重11.8531公克，驗後總淨重11.8080公克。 2 磅秤1臺  3 IPHONE行動電話1支（含門號0000000000號SIM卡1張）  4 玻璃球4支  5 吸食器1組  6 現金5,200元  7 針筒1包  8 現金11,000元 員警所有，已發還